福建金門地方法院刑事判決　　　　　　九十四年度易字第三號
公　訴　人　福建金門地方法院檢察署檢察官
被　　　告　丙○○
選任辯護人　陳殷朔律師
被　　　告　丁○○
選任辯護人　陳錫川律師
　　　　　　丁志達律師
　　　　　　賴俊睿律師
上列被告等因背信案件，經檢察官提起公訴（九十三年度偵字第
二六一、三五一號），本院判決如下：
    主  文
丙○○、丁○○共同為他人處理事務，意圖為第三人不法之利益
及損害本人之利益，而為違背其任務之行為，致生損害於本人之
財產，各處有期徒刑壹年貳月，均緩刑參年。
    事  實
一、丁○○於民國八十七年間至九十一年六月間，受僱於金門酒
    廠實業股份有限公司（以下稱：金酒公司，負責人李榮文）
    ，擔任營業組組員（現已調任金湖鎮公所課員），職司金酒
    公司與亞洲酒品事業股份有限公司（以下稱：亞酒公司）、
    統一南聯股份有限公司、公賣局間之酒品銷售及監督倉運出
    貨等業務，係受金酒公司委託，為金酒公司處理事務之人。
    丙○○為亞酒公司（登記負責人吳貞儀，實際負責人吳學良
    ）之總經理，實際負責、綜理亞酒公司與金酒公司間經銷「
    合作生產三十八度高粱酒採購合約」（於八十九年八月間簽
    定）之業務，此為二年期繼續供應合約，相關訂貨及匯款之
    次數與金額甚為頻繁且鉅，丙○○因而經常前往金酒公司洽
    辦業務而與丁○○相識往來。
二、緣亞酒公司於九十一年一月初向金酒公司訂購「一公升─三
    十八度高粱酒」七萬四千二百九十二瓶、「零點二公升─三
    十八度高粱酒」十萬零三千四百十六瓶，貨款合計新台幣（
    下同）四千二百八十五萬六千三百七十三元（以下稱：轉換
    酒品），已由金酒公司於接受訂單時向亞酒公司收訖，惟亞
    酒公司旋於同年月七日以「業務通報單」傳真予金酒公司，
    請求將該筆貨款悉數轉換購買等值之三十八度高粱酒十三萬
    二千一百五十瓶（每瓶三百二十四點三元），金酒公司則以
    編號「A0000-000 」訂購單（以下稱：０五０訂購單）審查
    。丙○○見有機可趁，欲利用金酒公司之酒品出貨控管之疏
    漏，與丁○○共同基於意圖為亞酒公司之不法利益、及損害
    金酒公司利益之犯意聯絡，先由丙○○告知丁○○關於該筆
    編號０五０訂購單之轉換交易，再請不知情之亞酒公司承辦
    人員甲○○向丁○○聯繫出貨，甲○○隨即通知不知情之王
    清坤安排船期準備接運、分送等事宜。繼由丁○○違反金酒
    公司對亞酒公司出貨之正常程序（需由營業組承辦人庚○○
    簽擬，經營業組長己○○，逐級陳核經總經理辛寬得批核，
    再由庚○○通知訂貨單號碼及數量後，始得出貨；另例外因
    配合船期等因素，欲在跑單完成前，提前出貨時，則須經總
    經理辛寬得核准。本件庚○○於九十一年一月十一日簽擬，
    辛寬得於同年月十四日批核），違背其任務（未經辛寬得批
    核之正常出貨或核准提前出貨）而於同年月十日，以口頭指
    示不知情之金酒公司倉庫管理員戊○○於翌（十一）日以履
    行編號０五０訂購單之名義，出貨「零點七五公升─三十八
    度高粱酒」共計二萬八千八百瓶（二千四百箱，每箱十二瓶
    ，以下稱：系爭酒品）予亞酒公司。同年月十一日，丁○○
    以出差之名，刻意迴避該批酒品出貨事宜，戊○○則依丁○○之口頭指示開立運輸單，將系爭酒品於金酒公司廠區內交
    付與乙○○，運至金門料羅港託運於大益輪載往高雄港，戊○○於出貨後，匯整運輸單上所載數量開具送貨單，交予會
    計組人員作帳，會計組人員再開立發票，併同送貨單寄交亞
    酒公司，該送貨單則未見寄回。丁○○復刻意在其自行掌管
    之出貨紀錄簿中，隱匿未載「九十一年一月十一日有系爭酒
    品出貨」。嗣金酒公司於同年月十六日、十七日、十八日、
    二月六日，分別出貨二萬三千零四十瓶、五萬七千六百瓶、
    五萬零二百三十六瓶、一千二百七十四瓶（合計十三萬二千
    一百五十瓶）予亞酒公司而履行該筆編號０五０訂購單之轉
    換交易完竣，致使金酒公司營業組承辦人庚○○、會計組相
    互間一時無從核對系爭酒品於九十一年一月十一日出貨予亞
    酒公司之事實，亞酒公司因而獲有不法利益計九百三十三萬
    九千八百四十元，金酒公司則受有同額之財產損失。
三、案經金酒公司告訴及法務部調查局福建省調查處移送福建金
    門地方法院檢察署檢察官偵查起訴。
    理  由
壹、關於各該證人於調查局及偵查中證言之證據能力：
  一、關於證人戊○○、庚○○、甲○○、丙○○於偵查中之陳
      述，有證據能力。
  （一）按被告以外之人於偵查中向檢察官所為之陳述，除顯有
        不可信之情況者外，得為證據，刑事訴訟法第一百五十
        一條之一第二項定有明文。其立法意旨在於檢察官職司
        訴追犯罪，必須對於被告之犯罪事實負舉證之責，就審
        判程序之訴訟構造言，檢察官係屬與被告對立之當事人
        一方，是故偵查中對被告以外之人所為之偵查筆錄，或
        被告以外之人向檢察官所提之書面陳述，性質上均屬傳
        聞證據，且常為認定被告有罪之證據，自理論上言，如
        未予被告反對詰問、適當辯解之機會，一律准其為證據
        ，似與當事人進行主義之精神不無扞格之處，對被告之
        防禦權亦有所妨礙；然而現階段刑事訴訟法規定檢察官
        代表國家偵查犯罪、實施公訴，依法其有訊問被告、證
        人及鑑定人之權，證人、鑑定人且須具結，而實務運作
        時，偵查中檢察官向被告以外之人所取得之陳述，原則
        上均能遵守法律規定，不致違法取供，其可信性極高，
        為兼顧理論與實務，爰明定被告以外之人於偵查中向檢
        察官所為之陳述，除顯有不可信之情況者外，得為證據
        。
  （二）次按所謂「顯有不可信」，係指陳述是否出於供述者之
        真意、有無違法取供情事之信用性而言，故應就偵查或
        調查筆錄製作之原因、過程及其功能等加以觀察其信用
        性，據以判斷該傳聞證據是否有顯不可信或有特別可信
        之情況而例外具有證據能力，並非對其陳述內容之證明
        力如何加以論斷，二者之層次有別，不容混淆（最高法
        院九十四年度台上字第六二九號判決意旨參照）。
  （三）查證人戊○○、甲○○、丙○○、庚○○等人於偵查中
        ，已由檢察官告知其等係被告身分，並依法告知權利，
        復告知對被告丁○○部分為證人身分，告知具結之義務
        及偽證之處罰，分經具結在卷，是其等於偵查中所為之
        陳述，應出於供述者之真意、並無違法取供情事，顯無
        不可信之情況，應有證據能力。辯護意旨稱證人戊○○
        、甲○○、丙○○於偵查中之陳述，與常情不符，證人
        庚○○則有恐因交代流程細節致被追查之疑慮，前開偵
        查中之陳述均有顯不可信之情況，認均無證據能力，尚
        有誤會，合先敘明。
  二、關於證人戊○○、庚○○、甲○○、丙○○在調查處所為
      之陳述，均屬傳聞證據。
  （一）按被告以外之人於檢察事務官、司法警察官或司法警察
        調查中所為之陳述，與審判中不符時，其先前之陳述具
        有較可信之特別情況，且為證明犯罪事實存否所必要者
        ，得為證據；又被告以外之人於審判中死亡、身心障礙
        致記憶喪失或無法陳述者、滯留國外或所在不明而無法
        傳喚或傳喚不到者或到庭後無正當理由拒絕陳述者情形
        之一，其於檢察事務官、司法警察官或司法警察調查中
        所為之陳述，經證明具有可信之特別情況，且為證明犯
        罪事實之存否所必要者，得為證據，刑事訴訟法第一百
        五十九條之二及第一百五十九條之三亦有明文。
  （二）證人戊○○、庚○○、甲○○、丙○○於調查中所為之
        陳述，為被告以外之人於審判外之言詞陳述，依刑事訴
        訟法第一百五十九條第一項規定，原則上不具證據能力
        ；惟證人戊○○、庚○○、甲○○、丙○○於本院審理
        時，已立於證人地位、經合法具結、並在賦予被告對質
        詰問機會之情形下為證述，且其等證述之內容與之前在
        調查中所為陳述內容大致相符，並無上開條文所定之例
        外情形。本院因而採用其等於審理時所為之證述，不採
        前開調查中之陳述，亦先敘明。
貳、訊據被告二人固不否認被告丙○○有於前揭時、地擔任亞酒
    公司總經理，被告丁○○擔任金酒公司營業組組員，負責出
    貨等業務，係受金酒公司委託，為金酒公司處理事務之人。
    金酒公司與亞酒公司間有前開合作生產高粱酒合約，亞酒公
    司有將轉換酒品換購為０五０訂購單共計十三萬二千一百五
    十瓶，並交貨完畢，金酒公司在九十一年一月十一日有將系
    爭酒品出貨交予亞酒公司，送貨單有給金酒公司物料組及會
    計組，金酒公司未收到系爭應由亞酒公司蓋用公司大小章後
    寄回之送貨單等事實，惟均堅決否認有何共同背信犯行。被
    告丙○○辯稱：亞酒和金酒訂貨有一定數量，但是會分成幾
    批交貨，金酒不會告知哪一批貨給多少數量，金酒的程序伊
    不知情，伊認為系爭酒品是整批０五０訂購單十三萬瓶的第
    一批，伊是專業經理人，並非亞酒的股東，沒有必要向金酒
    騙這些款項，事後亞酒與金酒對帳後，已於民事訴訟中主張
    抵銷云云。被告丁○○則辯稱：金酒出貨有一定的流程，伊
    都有按照金酒規定的流程處理，系爭酒品不是伊出貨云云。
    從而（一）系爭酒品之出貨情形？有無違背金酒公司之出貨
    程序？被告丁○○有無背信行為？（二）被告丙○○、丁○○對本案是否具有犯意聯絡及行為分擔？本院自應就此加以
    審酌。
參、本院查：
  一、金酒公司對亞酒公司出貨之程序：
      有關金酒公司對亞酒公司出貨之程序為「（一）亞酒公司
      承辦人甲○○下訂單。（二）匯款予金酒公司。（三）金
      酒公司確認後生產。（四）金酒公司營業組庚○○簽擬訂
      購單，經營業組長己○○，逐級陳核經總經理辛寬得批核
      。再由庚○○通知訂貨單號碼及數量後，始得出貨；另例
      外因配合船期等因素，欲在跑單完成前，提前出貨時，則
      須經總經理辛寬得核准。（五）亞酒公司甲○○通知乙○○，乙○○向金酒公司確認數量後，安排船期提貨。（六
      ）金酒公司由實際出貨之人（被告丁○○或戊○○）填寫
      出貨單，出貨後，再填具送貨單送物料組及會計室。並將
      送貨單及發票寄交亞酒公司。（七）亞酒公司甲○○核對
      後，在送貨單上蓋用亞酒公司大小章後寄回金酒公司。（
      八）金酒公司營業組與會計組核對後報結」等情，業據證
      人戊○○、庚○○、甲○○、乙○○、己○○等人於偵查
      中及本院審理時證述明確，是系爭酒品（指二萬八千八百
      瓶）及０五０訂貨單酒品（指十三萬二千一百五十瓶），
      不論係正常出貨或提前出貨，均應循前開出貨程序，應堪
      認定。
  二、系爭酒品之出貨違背正常及提前出貨之流程。
  （一）查卷附合約訂單審查表上明確記載：「日期：91年01月
        14日」、「編號：A0000-000 」、「交期審查（物料組
        ）：擬如期交貨」等語（見九十三年度他字第二六號卷
        第七頁），是０五０訂購單確應正常出貨，並非總經理
        辛寬得核准之提前出貨等情，洵堪認定。
  （二）又參酌證人即當時金酒公司營業組長己○○於本院審理
        時到庭結證稱：金酒與亞酒之出貨流程是亞酒先聲請，
        錢匯進來，填出貨單，然後才出貨，負責出貨的人內部
        要填初估單給門禁，再填出貨單，表示出到什麼地方去
        ，出完後再會回伊這邊簽章，除了營業組有紀錄外，還
        要給物料組、會計室，營業部內部對亞酒的窗口是庚○○，數量確認應該是有文書往來，才能完整結帳。提示
        的九十一年一月十一日的送貨單是伊簽的，出貨者意見
        欄「A0000-000 」不是伊簽的，是何人簽的要問戊○○
        ，正常手續要流程跑完才出貨，出貨的實務可能先出貨
        才批示，因為做生意來來往往難免，不是正常情形，但
        是錢要先進來，提前出貨的情形很少很少，這種情形要
        跟主任報告，要總經理決定，庚○○和伊都不能決定，
        伊沒有碰過，戊○○的直屬長官是伊，考績由伊評定；
        提示的丁○○出貨紀錄簿不是金酒規定的文書，丁○○
        和戊○○業務上的互相代理，只要他們兩人談好就可以
        等語（見本院卷第一六二頁至第一六六頁）。證人即亞
        酒公司承辦人員甲○○於本院審理時則證稱：亞酒與金
        酒的訂貨流程為亞酒下訂、付款，金酒生產、出貨，金
        酒的對口是庚○○和丁○○，伊電話聯絡金酒匯款事宜
        ，庚○○會通知伊領貨數量，不會通知日期，伊再請乙○○去聯繫、安排船期運回來，金酒會寄發票和送貨單
        ，伊收到之後蓋公司大小章，再寄回金酒。系爭酒品有
        收到，船運和往常相同，九十一年一月七日有傳真通報
        單換購。伊說吳學良財務不好，不是針對亞酒，伊沒有
        說過丙○○指示不要在該送貨單上用印這句話，系爭酒
        品發票為何沒有蓋章寄回伊不清楚。九十三年五月十四
        日偵查中說丁○○通知，是指丙○○聯繫伊，伊再通知
        丁○○，偵查中所言沒有給伊暗示等語（見本院卷第一
        七五頁至第一七七頁）。又證人即金酒公司營業組承辦
        人員庚○○於本院審理時到庭結證稱：提前出貨的原因
        可能是船班或缺貨，錢有進來，但單子還沒跑完，偶爾
        會有提前出貨的情形，但次數不多，要由總經理決定，
        伊不能決定，訂單是總量，實際通知是生產數量，錢進
        來後會通知丁○○，讓他預作準備，出貨後會看到送貨
        單，不一定到伊手上，一段時間會跟出貨的人確認出了
        多少量，跟營業組自己登載的做確認，不是公司規定，
        作業習慣會依照丁○○的紀錄來計算，換購的酒品有結
        掉，系爭酒品是超額的，後來才核對出來等語（見本院
        卷第一七八頁至第一八０頁）。證人即金酒公司當日出
        貨之人戊○○於本院審理時亦證稱：伊是工人，沒有負
        責工作，只有支援，包括協助運酒、開運輸單、送貨單
        和發票。客戶下訂單，上級協調後通知伊，給伊出貨單
        代號、哪家公司、多少數量，伊就開立運輸單，誰出貨
        就誰填，出完酒每日數量都會統計，結報後開送貨單，
        對亞酒公司營業組的承辦人是庚○○，送貨單上「A000
        0-000 」是伊統計數量，王麗娟幫伊填的，當天是誰叫
        伊送的伊忘了，本件上級叫伊送，伊就送，有結報，是
        正常流程，是否正常出酒伊無法判斷，偵查中說是丁○○指示應該正確，檢察官或偵查員沒有給伊暗示，是出
        於伊的記憶等語（見本院卷第一七０頁至第一七四頁）
        。另證人即亞酒公司委託前往金酒公司載運酒品之人乙○○於本院審理時到庭結證稱：伊大約於八十九年到九
        十一年間受亞酒委託，向金酒提貨後載運到高雄，再分
        送到倉儲，亞酒甲○○通知伊去提貨及數量，伊跟金酒
        確認數量後，安排船期向金酒提貨，九十一年一月十一
        日到金酒向戊○○提貨之流程與正常相同等語（見本院
        卷第一六七頁至第一六九頁），復有合作生產三十八度
        高梁酒採購合約、亞酒公司業務通報單、訂購單、金酒
        公司合約、訂單審查表、訂購確認單、出貨通知單、運
        輸單、送貨單、簽呈、發票、被告丁○○掌管、登載之
        出貨紀錄簿、大益輪船股份有限公司貨物裝船明細單、
        高金輪船股份有限公司貨物裝船登記單、全松交通拖運
        單、亞酒公司筆記本、酒品運費請款、匯款紀錄等件附
        卷可稽。是本件亞酒公司前已訂購之轉換酒品，係以０
        五０訂購單送交審查，系爭酒品則由被告丙○○向被告
        丁○○告知０五０訂購單交易，再請甲○○向丁○○聯
        繫出貨，甲○○隨即通知王清坤安排船期準備接運、分
        送等事宜。繼由被告丁○○違背前開出貨程序，未經總
        經理辛寬得之核准，擅以口頭指示戊○○於九十一年一
        月十一日以履行編號０五０訂購單之名義，出貨予亞酒
        公司，復刻意在其自行掌管之出貨紀錄簿中，隱匿未載
        「九十一年一月十一日有系爭酒品出貨」，致使金酒公
        司營業組承辦人庚○○、會計組相互間無從核對，亞酒
        公司因而獲有不法利益計九百三十三萬九千八百四十元
        ，金酒公司則受有同額之財產損失等情，均堪認定。
  三、被告二人就上開犯行具有犯意聯絡及行為分擔。
  （一）查卷附合約訂單審查表上明確記載：「日期：91年01月
        14日」、「編號：A0000-000 」、「交期審查（物料組
        ）：擬如期交貨」，０五０訂購單確應正常出貨，並非
        總經理辛寬得核准之提前出貨等情，已如前述。
  （二）又證人甲○○明確證稱：九十三年五月十四日偵查中說
        丁○○通知，是指丙○○聯繫伊，伊再通知丁○○，偵
        查中所言沒有給伊暗示等語（見本院卷第一七五頁至第
        一七七頁）。證人戊○○則證稱：送貨單上「A0000-00
        0 」是伊統計數量，王麗娟幫伊填的，當天是誰叫伊送
        的伊忘了，偵查中說是丁○○指示應該正確，檢察官或
        偵查員沒有給伊暗示，是出於伊的記憶等語（見本院卷
        第一七０頁至第一七四頁）。是系爭酒品之出貨，係假
        借０五０訂購單名義為之，而該「A0000-000 」編號，
        被告丁○○於總經理辛寬得批核前無從得知，顯係由被
        告丙○○告知該編號，再由被告丁○○假借０五０訂購
        單名義，利用戊○○出貨。
  （三）另參酌０五０訂貨單共計十三萬二千一百五十瓶，已於
        九十一年一月十六日、十七日、十八日、二月六日，分
        批出貨履行完畢，系爭酒品則於事後方查知溢領，是被
        告二人確係共同基於意圖為亞酒公司之不法利益、及損
        害金酒公司利益之犯意聯絡，由被告丁○○為違背其任
        務之行為，致生損害於金酒公司之財產利益，洵堪認定
        。
  四、綜上所述，被告二人前開所辯，均與事實不符，顯係事後
      卸責避就之詞，不足採信；雖亞酒公司事後於民事訴訟中
      ，主張以促銷獎勵金抵銷本件債務，則與本件被告二人須
      負共同背信之責無關。本件事證明確，被告二人犯行，均
      堪認定。
肆、查被告丁○○係受金酒公司委託處理事務之人，竟意圖為亞
    酒公司不法之利益，及損害金酒公司之利益，而為違背其任
    務之行為，致生損害於金酒公司之財產利益，核其所為，係
    犯刑法第三百四十二條第一項之背信罪。被告丙○○與金酒
    公司雖無上開特定關係，但就前開犯行與被告丁○○具有犯
    意聯絡及行為分擔，依刑法第三十一條第一項規定，仍以共
    同正犯論。又被告二人利用不知情之甲○○、乙○○、戊○○以實施犯罪，為間接正犯。
伍、爰審酌被告二人平日之素行、犯罪之動機、目的均僅為圖得
    私利、犯罪之手段、所生危害、犯罪後否認犯行，態度並非
    良好等一切情狀，分別量處如主文所示之刑，以示懲儆。末
    查被告二人前均未曾受有期徒刑以上刑之宣告，有福建金門
    地方法院檢察署刑案資料查註紀錄表及台灣高等法院被告前
    案紀錄表各一紙在卷可稽，渠等偶因一時失慮觸犯刑章，且
    已由亞酒公司以促銷獎勵金方式抵銷補償金酒公司之損失，
    經此次論罪科刑教訓之後，當知警惕，應無再犯之虞，本院
    因認被告二人所處之徒刑，以暫不執行為適當，爰併予宣告
    緩刑三年，以啟自新。
據上論斷，應依刑事訴訟法第二百九十九條第一項前段，刑法第
二十八條、第三十一條第一項、第三百四十二條第一項、第七十
四條第一款，罰金罰鍰提高標準條例第一條前段，判決如主文。
本案經檢察官吳祚延到庭執行職務。
中　　華　　民　　國　　94　　年    8     月    11    日
                刑事庭  審判長法　官  陳中和
                              法　官  魏玉英
                              法　官  林鈺琅
上為正本證明與原本無異。
如不服本判決，應於判決送達後10日內向本院提出上訴狀（須附
繕本），上訴於福建高等法院金門分院。
                              書記官  周怡青
中　　華　　民　　國　　94　　年    8     月    11    日
附錄本判決論罪科刑法條全文：
刑法第三百四十二條第一項：
  為他人處理事務，意圖為自己或第三人不法之利益，或損害本
  人之利益，而為違背其任務之行為，致生損害於本人之財產或
  其他利益者，處五年以下有期徒刑、拘役或科或併科一千元以
  下罰金。
